臺灣臺北地方法院刑事判決　　　　　　 95年度交訴字第124號
　　公　訴　人　臺灣臺北地方法院檢察署檢察官
 　 被　　　告　乙○○
 　 　　　　　　　　　　國民.
上列被告因公共危險案件，經檢察官提起公訴（95年度偵字第16
279號），嗣被告於本院準備程序進行中先就被訴事實為有罪之
陳述，經合議庭裁定改行簡式審判程序，本院判決如下：
    主  文
乙○○因過失傷害人，處拘役伍拾日，如易科罰金，以銀元參佰
元即新臺幣玖佰元折算壹日；又駕駛動力交通工具肇事，致人受
傷而逃逸，處有期徒刑陸月，如易科罰金，以銀元參佰元即新臺
幣玖佰元折算壹日。
    事  實
一、乙○○於民國95年6月13日晚上7時40分許，騎乘車牌號碼AW
    I─592號重型機車，搭載姓名年籍不詳女子1名，沿臺北市
    中正區○○○路由北向南方向行駛，途經林森南地下道內，
    理應注意車輛在行駛途中，應遵守道路交通標線之指示，不
    得驟然或任意換車道，如欲變換車道時，應先顯示方向燈告
　　知前、後車輛，並保持安全距離及間隔，方得變換車道，而
　　依當時情形，又無不能注意之情事，竟疏未注意，未依「禁
　　止變換車道」雙白線標線指示，貿然自汽車道靠左變換車道
　　駛入機車道；適有甲○○騎乘車牌號碼LN2－811號重型機車
　　同向行駛於機車道內，乙○○之機車撞及甲○○之機車左側
　　，致甲○○連人帶車撞向牆壁後，反彈至汽車道上跌落，甲
　　○○因此受有左下肢挫傷、右手肘及右膝擦傷、疑似頭部創
　　傷胸部挫傷等傷害。詎乙○○明知其已駕車肇事，竟萌逃逸
    之犯意，未下車察看甲○○傷勢並施予必要之救護措施，反
    而隨即駕車駛離現場。嗣因甲○○抄記肇事車輛之車牌號碼
    經警查證後，始知上情。
二、案經被害人甲○○訴由臺北市政府警察局中正第一分局移送
    臺灣臺北地方法院檢察署檢察官偵查起訴。
    理  由
一、上揭犯罪事實，業據被告乙○○於本院審理時坦承不諱，核
    與證人即告訴人甲○○指述上開受傷經過及被告逃逸情節相
    符；此外，復有亞東紀念醫院診斷證明書1紙、道路交通事
    故當事人登記聯單、道路交通事故現場圖、道路交通事故補
    充資料表、交通事故談話紀錄表、疑似道路交通事故肇事逃
    逸追查表、照片5幀、陳報單、機車車籍明細表及現場撿獲
    碎片1片等在卷可稽，足徵被告任意性之自白與事實相符，
    從而本件事證明確，被告犯行洵堪認定，應予依法論科。
二、被告行為後，刑法業於九十四年二月二日修正公布，九十五
    年七月一日起施行，其中第五十六條關於連續犯之規定已刪
    除，並修正第二條、第二十八條、第三十三條、第三十八條
    、第四十一條、第四十二條、第五十五條及第七十四條等規
    定。按行為後法律有變更者，適用行為時之法律，但行為後
    之法律有利於行為人者，適用最有利於行為人之法律，修正
    後刑法第二條第一項定有明文。此條規定係規範行為後法律
    變更所生新舊法律比較適用之準據法，本身尚無新舊法比較
    之問題，於新法施行後，應一律適用新法第二條第一項之規
    定，為「從舊從輕」之比較，先予敘明。再按本次法律變更
    ，比較時應就罪刑有關之共犯、未遂犯、想像競合犯、牽連
    犯、連續犯、結合犯，以及累犯加重、自首減輕暨其他法定
    加減原因（如身分加減）與加減例等一切情形，綜其全部罪
    刑之結果而為比較（最高法院九十五年五月二十三日九十五
    年度第八次刑庭會議決議參照）。經查：
（一）刑法第二百八十四條第一項前段之過失傷害罪，法定刑為
      六月以下有期徒刑、拘役或（銀元）五百元以下罰金，而
      修正後刑法施行法增訂第一條之一規定：「中華民國九十
      四年一月七日刑法修正施行後，刑法分則編所定罰金之貨
      幣單位為新臺幣。九十四年一月七日刑法修正時，刑法分
      則編未修正之條文定有罰金者，自九十四年一月七日刑法
      修正施行後，就其所定數額提高為三十倍。但七十二年六
      月二十六日至九十四年一月七日新增或修正之條文，就其
      所定數額提高為三倍」，另刑法第三十三條第五款修正為
      ：「主刑之種類如下：五、罰金：新臺幣一千元以上，以
      百元計算之」，是依修正後之法律，刑法第二百八十四條
      第一項前段所得科處之罰金刑最高為新臺幣一萬五千元、
      最低為新臺幣一千元；然依被告行為時之刑罰法律，即罰
      金罰鍰提高標準條例第一條前段規定之提高倍數十倍及修
      正前刑法第三十三條第五款規定之罰金最低額（銀元）一
      元計算，該罪之罰金刑最高為銀元五千元，最低額為銀元
      一元，若換算為新臺幣，最高額雖與新法同為新臺幣一萬
      五千元，然最低額僅為新臺幣三元。因此，比較上述修正
      前、後之刑罰法律，自以被告行為時關於科處罰金刑之法
      律較有利於被告。
（二）關於易科罰金之折算標準，除刑法第四十一條第一項有所
      修正外，罰金罰鍰提高標準條例於九十五年四月二十八日
      修正，並自同年七月一日起生效施行。修正前之刑法第四
      十一條第一項前段規定：「犯最重本刑為五年以下有期徒
      刑以下之刑之罪，而受六個月以下有期徒刑或拘役之宣告
      ，因身體、教育、職業、家庭之關係或其他正當事由，執
      行顯有困難者，得以一元以上三元以下折算一日，易科罰
      金。」，再依據修正前罰金罰鍰提高標準條例第二條：「
      依刑法第四十一條易科罰金或第四十二條第二項易服勞役
      者，均就其原定數額提高為一百倍折算一日；法律所定罰
      金數額未依本條例提高倍數，或其處罰法條無罰金刑之規
      定者，亦同。」之規定，被告行為時之易科罰金折算標準
      ，應以銀元一百元、二百元、三百元折算一日，經折算為
      新臺幣後，應以新臺幣三百元、六百元、九百元折算一日
      。惟九十五年七月一日施行之刑法第四十一條第一項前段
      規定修正為：「犯最重本刑為五年以下有期徒刑以下之罪
      ，而受六個月以下有期徒刑或拘役之宣告者，得以新臺幣
      一千元、二千元或三千元折算一日，易科罰金。」，而新
      修正之罰金鍰提高標準條例刪除原本第二條之規定，是比
      較新舊法結果，自以舊法有利於被告，故應適用修正前刑
      法第四十一條第一項前段、罰金罰鍰提高標準條例第二條
      規定，對被告較為有利。
（三）是綜其全部罪刑之結果而為比較後，應依刑法第二條第一
      項前段規定，適用九十五年七月一日修正施行前刑法相關
      規定及修正前罰金罰鍰提高標準條例第二條之規定，予以
      論處。
二、核被告所為，係犯刑法第二百八十四條第一項前段之過失傷
    害罪、第一百八十五條之四之肇事逃逸罪。被告所犯上開二
    罪，一為過失犯，一為故意犯，其行為互異，應予分論併罰
    。爰審酌被告於本院坦承犯行，態度尚稱良好，然未能與告
    訴人達成和解，並參酌本件交通事故之發生被告之過失程度
    、告訴人所受之傷害非鉅等一切情狀，各量處如主文所示之
    刑，並均諭知易科罰金之折算標準。
據上論斷，應依到事訴訟法第二百七十三條之一第一項、第二百
九十九條第一項前段，刑法第二條第一項前段、第一百八十五條
之四、第二百八十四條第一項前段、修正前刑法第四十一條第一
項前段，刑法施行法第一條之一、修正前罰金罰鍰提高標準條例
第二條、現行法規所定貨幣單位折算新台幣條例第二條，判決如
主文。
本案經檢察官王志超到庭執行職務。
中　　華　　民　　國　　96　　年　　1 　　月　26 　　日
　　　　　　　　　刑事第七庭  法    官   梁耀鑌
上正本證明與原本無異。
如不服本判決，應於判決送達後10日內向本院提出上訴狀（應抄
附繕本）。告訴人或被害人如對於本判決不服者，應具備理由請
求檢察官上訴，其上訴期間之計算係以檢察官收受判決正本之日
期為準。
                              書 記 官   張漪蕙
中　　華　　民　　國　　96　　年　　1 　　月　　26　　日
附錄法條：
中華民國刑法第185條之4
（肇事遺棄罪）
駕駛動力交通工具肇事，致人死傷而逃逸者，處 6 月以上 5 年
以下有期徒刑。
中華民國刑法第284條
（過失傷害罪）
因過失傷害人者，處 6 月以下有期徒刑、拘役或 5 百元以下罰
金，致重傷者，處1年以下有期徒刑、拘役或5百元以下罰金。
從事業務之人，因業務上之過失傷害人者，處 1 年以下有期徒刑
、拘役或1 千元以下罰金，致重傷者，處 3 年以下有期徒刑、
拘役或2千元以下罰金。
